臺灣臺北地方法院刑事判決　　　　　　　95年度易字第1288號
公　訴　人　臺灣臺北地方法院檢察署檢察官
被　　　告　甲○○
選任辯護人　袁瑞成律師
　　　　　　吳慶隆律師
上列被告因毀損案件，經檢察官提起公訴（94年度偵字第20079
號），本院判決如下：
    主  文
甲○○損壞如附表所示他人之物，足以生損害於他人，處有期徒
刑陸月，如易科罰金，以銀元佰元即新臺幣玖佰元折算壹日。
    事  實
一、甲○○因女友張憶潔與其分手後，另與乙○○交往，而心生
    怨懟，萌生歹念，得知乙○○平日與張憶潔見面時，均會將
    所駕駛屬德立斯科技股份有限公司（下稱德立斯公司）所有
    ，交由乙○○管領使用，車牌號碼ＨＦ－六九七五號自用小
    客車停放在張憶潔住處附近，竟基於毀損之故意，於民國九
    十四年三月九日晚上九時許，駕駛登記在其父殷振輝名下，
    車牌號碼ＦＴ－五九七一號自用小客車至乙○○停放上開自
    用小客車之臺北市○○區○○路與溫州街口附近路邊停車格
    旁，持棍棒一支擊破乙○○所管領使用之上開自用小客車前
    、後方擋風玻璃、四面車窗玻璃及天窗、刮損車體板金及烤
    漆、以不明物體戳破該車輪胎及自車內取出一桶持不明腐蝕
    性液體朝車內潑灑等方式，損壞該自用小客車如附表所示部
    分，足以生損害於德立斯公司及乙○○。嗣經在旁即亥路高
    架橋下打球不詳姓名之球友及丙○○目睹上開經過，經該不
    詳姓名球友抄下甲○○所駕駛之上開自用小客車車牌號碼，
    並即要求丙○○以所持用之行動電話報案後，於員警到場處
    理及乙○○返回上開停車地點取車時，提供車牌號碼，始經
    警循線查獲甲○○。
二、案經乙○○訴由臺北市政府警察局大安分局報請臺灣臺北地
    方法院檢察署檢察官偵查起訴。
    理 由
壹、程序方面：
    按刑事訴訟法第二百三十二條所謂犯罪之被害人，指因犯罪
    行為直接受損害之人。就財產犯罪言，凡財產法益被侵害時
    ，其財產之所有權人固為直接被害人，即對於該財產有事實
    上管領力之人，因他人之犯罪行為而其管領權受有侵害者，
    亦不失為直接被害人。亦即，刑法上侵害財產法益之犯罪，
    重在持有關係，其行為客體並不以他人所有之物為限。凡事
    實上對物取得管領支配之人，不論其有無合法之權源，為維
    持現存社會秩序，其持有仍受刑法之保護，得為財產犯罪之
    行為客體，若因他人之犯罪行為，致其對物之管領支配受有
    侵害，自不失為該犯罪之直接被害人，依法得為告訴，此有
    最高法院四十二年台非字第十八號判例意旨及九十二年度台
    非字第六一號判決、八十八年度台非字第三七二號判決意旨
    可資參照。經查：本件遭毀損車牌號碼ＨＦ－六九七五號自
    用小客車，雖係案外人德立斯公司所有，然本件案發時，該
    輛自用小客車係全天候交由受雇於案外人德立斯公司擔任司
    機一職，負責載送案外人德立斯公司總經理及家人之證人乙○○駕駛使用之事實，業經證人陳加良亦即德立斯公司之副
    總經理於本院審理時證述在卷（本院卷第七一頁），且經證
    人乙○○於本院審理時證述在卷（本院卷第一三五頁）。準
    此，堪認證人乙○○確有管領支配上開自用小客車之權，則
    揆諸前揭判例及判決意旨，證人乙○○因上開自用小客車遭
    毀損，致對該自用小客車之管領支配權受有侵害，自不失為
    該犯罪之直接被害人，依法得為告訴。選任辯護人指稱證人
    乙○○非上開自用小客車之所有權人，非直接被害人，提起
    本件告訴不合法云云，容有誤會，附此敘明。
貳、實體方面：
一、訊據被告甲○○固坦承車牌號碼ＦＴ－五九七一號自用小客
    車，係登記在其父殷振輝名下，僅偶會使用該車之事實，然
    矢口否認涉有上開犯行，辯稱：並未在上開時間駕駛ＦＴ－
    五九七一號自用小客車至上開地點，毀損證人乙○○所管領
    使用之上開自用小客車云云。然查：
  (一)案外人德立斯公司所有之上開自用小客車確有於上開時、地
    遭人以上開方式故意毀損，適為在旁即亥路高架橋下打球之
    不詳姓名球友及證人丙○○目擊上開經過，經該名球友要求
    證人丙○○以所持用之行動電話報警前來處理之事實，業據
    證人丙○○於本院審理時證述在卷（本院卷第四六頁背面、
    第四七頁）。又案發時，證人丙○○個人雖未抄下或記下毀
    損犯嫌所駕駛，停放在該遭毀損車輛旁之自用小客車車牌號
    碼，然與證人丙○○一同目擊案發經過之該位一不詳姓名之
    球友，確有立即抄下該名毀損犯嫌所駕駛之自用小客車車牌
    號碼，嗣於員警據報後抵達現場時，仍有在現場停留等候，
    並當場將所抄下之毀損犯嫌車牌號碼告知現場處理員警一節
    ，亦據證人丙○○於本院審理時證述屬實（第四七頁、第四
    八頁），核與證人曹東丞即至據報後前往現場處理之臺北市
    政府警察局大安分局羅斯福路派出所警員於本院審理時證述
    ：「我當時跟劉國文擔任巡邏警網，有無線電通報溫州街、
    大安路口有車子被破壞，我與劉國文就到現場，我們到現場
    時警備隊就已經到了，他們交了一張紙條給我，上面就是目
    擊者的資料，我請劉國文先查被破壞的車主是誰，我就到籃
    球場那邊，我快到時就有兩個民眾出來，一高一矮，年輕的
    比較高，矮的比較年長大概三十幾歲，看到車號的是比較矮
    的那個人，他說他當時打完球在旁邊休息時有看到車號並記
    下來，他當時有再跟我陳述一次車號，警備隊的警員給我的
    紙條上面本來就寫有目擊者看到的車號和目擊者的姓名，比
    較矮的那個人沒有電話所以跟比較高的那個人借電話，打電
    話報案，紙條上留的目擊者電話是比較高的那個人（意指證
    人丙○○）‧‧‧所以留下比較高的那個人的電話跟資料而
    已‧‧‧」等語相符（本院卷第一三七頁），而證人曹東丞
    、劉國文警員在取得該張抄有毀損犯嫌所駕車輛車牌號碼與
    目擊證人丙○○之紙條後，嗣即在證人乙○○嗣返回上開案
    發現場取車時，據報再次抵達現場後，將該張紙條持交證人
    乙○○持有，且證人乙○○嗣即依據該現場抄得之毀損犯嫌
    車牌號碼至報案提出告訴等情，亦經炙人乙○○於本院審理
    時證稱：「（涉嫌人的車號是誰給你的？是員警還是目擊證
    人？）‧‧‧已經寫好在一張便條紙上，是員警給我的，目
    擊證人跟警察都有跟我講車號，警察只是在旁邊補述目擊證
    人講話。」等語在卷（本院卷第一三六頁），復經證人曹東
    丞於本院審理時證述：「‧‧‧因為找不到被害車主，所以
    我們就先離開去巡邏，後來值班的打來說被害人到現場了，
    我們就回頭，後來有碰到被害人‧‧‧我就跟他轉述目擊證
    人講的話還有聯絡資料，並把紙條給他‧‧‧」等語屬實（
    本院卷第一三七頁）。據此，堪認證人乙○○確有因當場目
    擊案發經過之不詳姓名球友抄得ＦＴ－五九七一號車牌號碼
    後，提供首先到達現場處理之警備隊員警，再經警備隊警員
    將抄有毀損犯嫌車牌號碼及目擊證人丙○○電話之紙條，持
    交趕往現場之轄區巡邏員警證人曹東丞後，再由證人曹東丞
    將該張紙條持交證人乙○○收執無誤。
  (二)又被告雖偶會駕駛車牌號碼ＦＴ－五九七一號自用小客車，
    然該車登記車主為被告之父殷振輝，且平日均係其父駕駛使
    用，其僅平均一至二個星期借用一次之事實，業經被告於本
    院行準備程序中坦認不諱（本院卷第二三頁），並有上開自
    用小客車之車籍作業系統－查詢認可資料一份附卷足憑（偵
    查卷第三三頁），是如證人乙○○有意設詞誣指被告，則證
    人乙○○縱使至愚，亦無以該輛既非登記在被告名下，名義
    上與被告無任何關連性，又非被告平日代步工具之上開自用
    小客車車牌號碼作為誣陷手段。況證人乙○○在取得該張抄
    有毀損犯嫌車牌號碼及目擊證人丙○○電話之紙條後，於九
    十四年三月十四日前往臺北市政府警察局大安分局羅斯福路
    派出所製作警詢筆錄，提供目擊證人抄得之毀損犯嫌所駕車
    輛車牌號碼予承辦員警參酌時，尚不知該紙條上所載ＦＴ－
    五九七一號自用小客車車主究為何人，係在警詢筆錄過程中
    ，經警調閱車籍資料後始行知悉等情，亦經證人乙○○於本
    院審理時證述在卷（本院卷第一三五頁背面），復觀諸證人
    乙○○警詢筆錄上關於上開自用小客車車籍資料部分：「問
    ：ＦＴ－五九七一號自小客車車主你是否認識？有否怨仇？
    『警方所提供之車主名稱殷振輝』與甲○○是何關係？）」
    、「答：不認識。沒有。不知道。」之記載即明（偵查卷第
    二二頁）。是以，證人乙○○在對上開自用小客車車主姓名
    以及該車車主與被告間為父子關係，均毫無所悉之狀況下，
    又豈有為誣陷被告而貿然將上開自用小客車車牌號碼提供承
    辦員警偵處之可能。職是，足徵證人乙○○所指ＦＴ－五九
    七一號自用小客車車牌號碼，係依據現場目擊案發經過之該
    名不詳姓名球友所抄得，再輾轉經到場處理之警備隊警員及
    證人曹東丞所持交，抄有毀損犯嫌所駕車輛之車牌號碼及證
    人丙○○電話之紙條上所記載之車牌號碼而為陳述，並非證
    人乙○○為誣陷被告所故意編指之車牌號碼，亦堪認定。再
    佐以平日會駕駛上開自用小客車之人，僅被告及其父殷振輝
    二人，殷振輝與證人乙○○之間互不相識，復無任何共同友
    人，二人之間毫無關連，自當無犯案動機可言。反觀被告與
    證人乙○○之間，雖亦不相熟識，然酌以被告與證人乙○○
    之現任女友張憶潔間，則原為男女朋友關係，且本件案發時
    ，又係證人乙○○將車輛停放在張憶潔住處附近後，上至張
    憶潔住處之空檔，在時、空上均因張憶潔之連結而與被告有
    關等情，被告顯係因不甘前女友張憶潔另與證人乙○○交往
    ，心生怨懟，而萌生毀損證人乙○○所駕車輛之犯案動機，
    至為灼然。
  (三)另證人乙○○於本院審理時雖證稱：係到場處理之警備隊警
    員將該張抄有毀損犯嫌車牌號碼及目擊證人丙○○電話之紙
    條，交渠收執，而非轄區之臺北市政府警察局大安分局羅斯
    福路派出所警員證人曹東丞、劉國文（本院卷第一三五頁）
    。然以證人曹東丞於本院審理時證稱：自案發後迄今，體重
    業已減輕十餘公斤，髮型亦自較長髮改為平頭，且除在案發
    當晚有因服巡邏勤務據報前往現場處理外，未再參與後續偵
    辦事宜等語（本院卷第一三七頁背面），以及證人乙○○於
    本院審理時證稱：渠在現場停留期間，曾因為聯絡拖吊車而
    離開現場，再次返回時，停留在現場處理之警員，已非先前
    之警備隊警員等語（本院卷第一三七頁背面）等情，證人乙○○因證人曹東丞外貌、體型均與案發時不同，復僅有與證
    人曹東丞在案發現場短暫交談接觸，以及首先抵達現場處理
    者係警備隊警員之故，致無法認出證人曹東丞持交紙條之員
    警，並錯認證人曹東丞之服務單位，衡情非無可能。又證人
    曹東丞當日有與證人劉國文一同前往案發現場處理本件毀損
    案件，亦據證人劉國文於本院審理證述在卷（本院卷第一三
    八頁背面），並有臺北市政府警察局大安分局羅斯福路派出
    所受理各類案件紀錄一份在卷可稽（偵查卷第二九頁），而
    證人乙○○對證人劉國文尚有印象，惟證人劉國文並非該位
    持交抄有毀損犯嫌所駕車輛車牌號碼及目擊證人丙○○電話
    紙條之警員，亦經證人乙○○於本院審理時證述甚明（本院
    卷第一三九頁背面），則證人劉國文、曹東丞既係一同前往
    上開案發現場處理本件毀損案件，而證人劉國文又非該為持
    交紙條予證人乙○○之員警，則證人曹東丞當即係該位持交
    紙條之員警無疑，依此益徵證人乙○○此部分證述，則係因
    記憶錯誤使然。然亦不得因此而全盤否定證人乙○○上開其
    餘證述內容之證明力。
  (四)至被告雖提出證人丁○○到庭證稱：伊於案發當日晚上九時
    三十分許，至臺北市士林區芝山捷運站附近福國路上「冇
    有餐廳」與被告交班時，被告確有在該餐廳外等候阪田國際
    股份有限公司董事長商真用餐等語，作為其不在場之證明。
    然本件之案發時間為九十四年三月九日晚上九時許，證人丁○○所證在上開地點與被告交班之時間為同日晚上九時三十
    分許，之間約有長達三十分鐘之空檔，而自上開案發地點亦
    即臺北市○○區○○路與溫州街口附近至上開「冇有餐廳
    」餐廳，若未塞車，車程約需二十分鐘，證人丁○○在九時
    三十分許與被告交班前，復不知被告之行蹤何在，亦經證人
    丁○○於本院審理時證稱在卷（本院卷第四一頁、第四二頁
    背面），是以上開案發時間係在晚上九時許，已過下班尖峰
    時間，且為大多數人用完晚餐之休憩時間，係屬交通流量正
    常之時段，被告在上開案發地點作案後，在三十分鐘內，亦
    即九時三十分許之前，趕回上開「冇有餐廳」餐廳與證人
    丁○○交班，在時間上尚有餘裕，自難據此逕認被告無於上
    開時、地駕駛ＦＴ－五九七一號自用小客車至案發地點犯案
    之可能。且證人丁○○記起案發當日行程之時間點及過程，
    既係在九十四年四月二十六日被告向之告知遭人提告一事當
    日，即一同回想九十四年三月九日行程，經證人丁○○憶起
    應係在上開「冇有餐廳」餐廳後，並經被告確認無誤，亦
    經證人丁○○於本院審理時證述屬實（本院卷第四一頁背面
    、第四五頁），則被告嗣於九十四年十一月七日偵訊中，在
    其業與證人丁○○確認案發當日行蹤之狀況下，經檢察官質
    之案發當日行蹤時，對此一極為有利之證據，要無立即提出
    抗辯，聲請檢察官傳訊證人丁○○，以實其說，反含糊其詞
    ，以「我是阪田國際股份有限公司的司機，當日我應該是在
    上班，我們是二十四小時待命的」一語帶過之理。又以證人
    丁○○於本院審理時證稱：平日並無以書面記載阪田國際股
    份有限公司董事長商真行程之習慣，對於某特定時日之行程
    ，除憑個人記憶外，無其他足資核對記憶有無錯誤或幫助回
    復記憶之書面筆記可參，而阪田國際股份有限公司董事長商
    真又幾乎每日均有應酬、飯局，故曾有對於一個多月前之某
    特定日期之行程記憶錯誤及無法回想之情形等節，亦經證人
    丁○○於本院審理時證述不諱（本院卷第四六頁）。是縱證
    人丁○○證稱有與被告於案發當日九時三十分許在上開「冇
    有餐廳」餐廳交班一節，確係憑記憶回想之結果，惟被告
    係在九十四年四月二十六日要求證人丁○○回想一個半月餘
    前之案發當日行程，在時點上，顯已達證人丁○○業已無法
    回想及記憶錯誤之極限，難謂證人丁○○無記憶錯誤之可能
    。總此，尚難僅憑證人丁○○上開證述作為有利於被告之認
    定。
  (五)此外，並有臺灣豪華汽車股份有限公司車輛修理同意單、結
    帳清單及發票影本各一份在卷可佐（偵查卷第一０頁至第一
    二頁）。從而，本件確係被告因張憶潔與其分手後，另與證
    人乙○○交往，心有不甘，始於上開時、地駕駛上開自用小
    客車趁證人乙○○將車停放在該處後上至張憶潔住處之空檔
    ，以上開方式毀損證人乙○○所駕駛之車輛洩憤無誤。本件
    事證明確，被告上開毀損犯行，洵堪認定，應予依法論處。
二、按被告行為後，刑法部分條文業於九十四年一月七日修正，
    九十四年二月二日公布，九十五年七月一日施行，現行刑法
    第二條第一項規定：「行為後法律有變更者，適用行為時之
    法律。但行為後之法律有利於行為人者，適用最有利於行為
    人之法律。」，上開規定乃與刑法第一條罪刑法定主義契合
    ，而貫徹法律禁止溯及既往原則，係規範行為後法律變更所
    生新舊法律比較適用之準據法，是刑法第二條本身雖經修正
    ，但刑法第二條既屬適用法律之準據法，本身尚無比較新舊
    法之問題，應一律適用裁判時之現行刑法第二條規定以決定
    適用之刑罰法律，先予敘明。而本次刑法修正之比較新舊法
    ，應就罪刑有關之共犯、未遂犯、想像競合犯、牽連犯、連
    續犯、結合犯，以及累犯加重、自首減輕暨其他法定加減原
    因（如身分加減）與加減例等一切情形，綜其全部罪刑之結
    果而為比較（最高法院九十五年五月二十三日九十五年度第
    八次刑庭會議決議參照）。茲查：
  (一)刑法第三百五十四條之毀損罪，法定刑為二年以下有期徒刑
    、拘役或五百元以下罰金，其中罰金刑部分，依修正後刑法
    施行法增訂第一條之一規定：「中華民國九十四年一月七日
    刑法修正施行後，刑法分則編所定罰金之貨幣單位為新臺幣
    。九十四年一月七日刑法修正時，刑法分則編未修正之條文
    定有罰金者，自九十四年一月七日刑法修正施行後，就其所
    定數額提高為三十倍。但七十二年六月二十六日至九十四年
    一月七日新增或修正之條文，就其所定數額提高為三倍。」
    ；另刑法第三十三條第五款修正為：「主刑之種類如下：五
    、罰金：新臺幣一千元以上，以百元計算之。」，於九十五
    年七月一日即九十四年一月七日刑法修正施行後，固應依刑
    法施行法第一條之一規定，改以新臺幣計算罰金數額，且提
    高罰金數額至三十倍，所得科處之罰金刑最高為新臺幣一萬
    五千元、最低為新臺幣一千元。然依被告行為時之刑罰法律
    ，即罰金罰鍰提高標準條例第一條前段規定之提高倍數十倍
    及刑法第三十三條第五款規定之罰金最低額一元計算，該罪
    之罰金刑最高為銀元三千元，最低額為銀元十元，換算為新
    臺幣，最高額雖與新法同為新臺幣一萬五千元，然最低額僅
    為新臺幣三十元。因此，比較上述修正前、後之刑罰法律，
    以被告行為時之舊法對其較為有利，應適用修正前刑法第一
    百七十一條第一項規定予以論處。
  (二)修正前刑法第四十一條第一項前段規定：「犯最重本刑為五
    年以下有期徒刑以下之刑之罪，而受六個月以下有期徒刑或
    拘役之宣告，因身體、教育、職業、家庭之關係或其他正當
    事由，執行顯有困難者，得以一元以上三元以下折算一日，
    易科罰金。」，該時易科罰金之折算標準，依修正前罰金罰
    鍰提高標準條例第二條前段（現已刪除）之規定，係就其原
    定數額提高為一百倍折算一日，亦即被告行為時之易科罰金
    折算標準，應以銀元三百元折算一日，經折算為新臺幣後，
    應以新臺幣九百元折算為一日。惟九十五年七月一日修正公
    布施行之刑法第四十一條第一項前段規定：「犯最重本刑為
    五年以下有期徒刑以下之刑之罪，而受六個月以下有期徒刑
    或拘役之宣告者，得以新臺幣一千元、二千元或三千元折算
    一日，易科罰金。」。是以，比較修正前後之易科罰金之折
    算標準，以九十五年七月一日修正公布施行前之規定，較有
    利於被告，自應依刑法第二條第一項前段，適用修正前刑法
    第四十一條第一項前段規定，定其易科罰金之折算標準。
三、核被告所為，係犯修正前刑法第三百五十四條之毀損罪。爰
    審酌被告犯罪之動機、目的、手段、僅因前女友張憶潔與其
    分手後，另與證人乙○○交往，即心有不甘，進而以此激烈
    手段公然在上開交岔路口處破壞證人乙○○所駕駛停放在該
    處之車輛，致該車如附表所示部分損壞，迄今尚未與案外人
    德立斯公司達成民事和解，賠償所受損害、所生危害以及事
    後飾詞狡辯，不知悔改之態度等一切情狀，量處如主文之刑
    ，並依修正前刑法第四十一條第一項前段規定，諭知易科罰
    金之折算標準。
據上論斷，應依刑事訴訟法第二百九十九條第一項前段，刑法第
二條第一項前段、第三百五十四條，修正前刑法第四十一條第一
項前段，罰金罰鍰提高標準條例第一條前段，修正前罰金罰鍰提
高標準條例第二條，現行法規所定貨幣單位折算新臺幣條例第二
條，判決如主文。
本案經檢察官高怡修到庭執行職務。
中　　華　　民　　國　　96　　年　　4 　　月　　4 　　日
                        臺灣臺北地方法院刑事第十五庭
                            審判長法  官  廖紋妤
                                  法  官  邱蓮華
                                  法  官  吳麗英
上正本證明與原本無異。
如不服本判決，應於判決送達後10日內向本院提出上訴狀（應抄
附繕本）。告訴人或被害人如對於本判決不服者，應具備理由請
求檢察官上訴，其上訴期間之計算係以檢察官收受判決正本之日
期為準。
                                  書記官  田華仁
中　　華　　民　　國　　96　　年　　4 　　月　　4 　　日
附錄本案論罪科刑法條：
刑法第354條：毀棄、損壞前二條以外之他人之物或致令不堪用
             ，足以生損害於公眾或他人者，處2年以下有期徒
             刑、拘役或500 元以下罰金。
【附表】
┌─────────────────────────────┐
│車牌號碼ＨＦ－六九七五號自用小客車                        │
├──┬──────────────────────────┤
│ 一 │前、後方擋風玻璃、車窗玻璃及天窗各一面              │
├──┼──────────────────────────┤
│ 二 │輪胎四個                                            │
├──┼──────────────────────────┤
│ 三 │車內儀表板、排檔座、皮椅                            │
├──┼──────────────────────────┤
│ 四 │全車烤漆、板金                                      │
└──┴──────────────────────────┘
